臺灣嘉義地方法院民事判決　　　　　　　 94年度訴字第426號
原　　　告　酉○○
訴訟代理人　林芳榮律師
被　　　告　寅○○
　　　　　　辰○○
前　一　人
訴訟代理人　未○○
被　　　告　Ｃ○○
　　　　　　巳○○
　　　　　　午○○
　　　　　　Ａ○○
　　　　　　黃○○
　　　　　　天○○
　　　　　　申○○
　　　　　　玄○○
　　　　　　宙○○
　　　　　　戌○○
前　二 人
訴訟代理人　宇○○
被　　　告　子○○
　　　　　　乙○○
　　　　　　甲○○
　　　　　　丙○○
　　　　　　庚○○
　　　　　　己○○
　　　　　　壬○○
兼　前二人
訴訟代理人　戊○○
被　　　告　癸○○
　　　　　　卯○○
前　一　人
訴訟代理人　丁○○
被　　　告　地○○
　　　　　　丑○○
　　　　　　Ｄ○○
　　　　　　Ｅ○○
　　　　　　亥○○
　　　　　　Ｂ○○
　　　　　　辛○○
　　　　　　　　　　　　臺北縣.
上列當事人間分割共有物事件，本院於民國96年8月15日言詞辯
論終結，判決如下：
    主    文
一、被告子○○、卯○○、地○○、Ｂ○○、亥○○、乙○○、
    甲○○、丙○○、戊○○、庚○○、己○○、壬○○、癸○○、辛○○、丑○○、Ｄ○○、Ｅ○○，應就被繼承人謝富
    所有坐落嘉義縣朴子市○○段崁前小段一九五地號土地、面
    積七三七平方公尺、權利範圍二十七分之四，嘉義縣朴子市
    ○○段崁前小段一九六地號土地、面積三八九平方公尺、權
    利範圍二十七分之四，嘉義縣朴子市○○段崁前小段一九七
    地號土地、面積一一一五平方公尺、權利範圍二十七分之四
    ，嘉義縣朴子市○○段崁前小段一九八地號土地、面積九二
    八平方公尺、權利範圍二十七分之四，辦理繼承登記。
二、兩造共有坐落嘉義縣朴子市○○段崁前小段一九五地號土地
    、地目建、面積七三七平方公尺，嘉義縣朴子市○○段崁前
    小段一九六地號土地、地目建、面積三八九平方公尺，嘉義
    縣朴子市○○段崁前小段一九七地號土地、地目建、面積一
    一一五平方公尺，嘉義縣朴子市○○段崁前小段一九八地號
    土地、地目建、面積九二八平方公尺，應分割如附圖所示A
    部分面積二三一平方公尺、A1部分面積二三八點四八平方公
    尺，分歸被告辰○○取得；B1部分面積八八點九七平方公尺
    、B2部分面積三八○點五一平方公尺，分歸被告子○○、卯
    ○○、地○○、Ｂ○○、亥○○、乙○○、甲○○、丙○○
    、戊○○、庚○○、己○○、壬○○、癸○○、辛○○、丑
    ○○、Ｄ○○、Ｅ○○，按應繼分比例保持公同共有；C部
    分面積四五九點一四平方公尺、C2部分面積六一點一四平方
    公尺、B部分面積二八點○五平方公尺、B3部分面積三三點
    二一平方公尺、B4部分面積六九點○三平方公尺，分歸被告
    寅○○取得；C1部分面積三六點八七平方公尺、C3部分面積
    四六點一四平方公尺，分歸被告Ｃ○○取得；D部分面積六
    九點四八平方公尺、D1部分面積一四一點三七平方公尺，分
    歸被告宙○○取得；E部分面積六八點六平方公尺、E1部分
    面積一四二點二五平方公尺，分歸被告戌○○取得；F部分
    面積一五六點七六平方公尺、F1部分面積一九五點三五平方
    公尺，分歸原告取得；G部分面積一一四點一三平方公尺、G
    1部分面積一七八點三三平方公尺、G2部分面積五九點六五
    平方公尺，分歸被告玄○○取得；H部分面積一一三點四八
    平方公尺、H1部分面積六二點五七平方公尺，分歸被告天○○取得；H2部分面積七六點六平方公尺、H3部分面積九九點
    四五平方公尺，分歸被告申○○取得；J部分面積四點六一
    平方公尺，分歸被告巳○○取得；J1部分面積四點六一平方
    公尺，分歸被告午○○取得；J2部分面積四點六一平方公尺
    ，分歸被告黃○○取得；J3部分面積四點六一平方公尺，分
    歸被告Ａ○○取得。
三、訴訟費用由兩造依附表二所示比例負擔。
    事實及理由
甲、程序方面：
一、被告寅○○、Ｃ○○、巳○○、午○○、黃○○、Ａ○○、
    天○○、申○○、玄○○、宙○○、戌○○、子○○、乙○○、甲○○、丙○○、庚○○、己○○、壬○○、戊○○、
    癸○○、地○○、丑○○、Ｄ○○、Ｅ○○、亥○○、Ｂ○○、辛○○未於最後言詞辯論期日到場，核無民事訴訟法第
    386條所列各款情形，故依原告聲請，由其一造辯論而為判
    決。
二、謝福金於民國94年5月10日提起本件訴訟，惟於本件訴訟繫
    屬中即95年1月14日死亡，經其繼承人即原告酉○○聲明承
    受訴訟，有戶籍謄本、承受訴訟聲明狀附卷可稽，核與民事
    訴訟法第170條、第175條第1項規定相符，應予准許。
三、訴狀送達後，原告不得將原訴變更或追加他訴，但訴訟標的
    對於數人必須合一確定時，追加其原非當事人之人為當事人
    者，不在此限，民事訴訟法第255條第1項第5款定有明文。
    經查：謝福金起訴時將謝華龍列為被告，惟謝華龍於本件訴
    訟繫屬中即94年11月6日死亡，經其繼承人即被告天○○、
    申○○就嘉義縣朴子市○○段崁前小段195地號、同小段196
    地號、同小段197地號、同小段198地號土地，辦畢繼承登記
    ，有戶籍謄本、土地登記謄本在卷為證。原告乃撤回對謝華
    龍之起訴，並追加天○○、申○○為被告。依上開民事訴訟
    法規定，原告追加天○○、申○○為被告，核無不合，應予
    准許。
乙、實體方面：
壹、原告起訴聲明：如主文所示，而主張下列各情：
一、坐落嘉義縣朴子市○○段崁前小段195地號、面積737平方公
    尺；同小段196地號、面積389平方公尺、同小段197地號、
    、面積1115平方公尺；同小段198地號、面積928平方公尺，
    合計4筆地目均為建之土地（下稱系爭4筆土地）為原告、被
    告天○○、申○○、子○○、卯○○、地○○、Ｂ○○、亥
    ○○、乙○○、甲○○、丙○○、戊○○、庚○○、己○○
    、壬○○、癸○○、辛○○、丑○○、Ｄ○○、Ｅ○○之被
    繼承人即謝富（身分證字號：Ｚ000000000）、被告寅○○、
    辰○○、Ｃ○○（身分證字號：Ｚ000000000，原名為謝富）
    、玄○○、巳○○、午○○、黃○○、Ａ○○、宙○○、戌
    ○○所共有，應有部分各如附表一所示。謝富（身分證字號
    ：Ｚ000000000）嗣於85年8月5日死亡，而由被告子○○、卯
    ○○、地○○、Ｂ○○、亥○○、乙○○、甲○○、丙○○
    、戊○○、庚○○、己○○、壬○○、癸○○、辛○○、丑
    ○○、Ｄ○○、Ｅ○○繼承其系爭4筆土地之應有部分。
二、系爭4筆土地並無因使用目的不能分割或訂有不分割期限契
    約之情形，然兩造無法協議決定分割方法，為能發揮系爭4
    筆土地整體利用價值，爰訴請合併分割如附圖所示。而被告
    子○○、卯○○、地○○、Ｂ○○、亥○○、乙○○、甲○○、丙○○、戊○○、庚○○、己○○、壬○○、癸○○、
    辛○○、丑○○、Ｄ○○、Ｅ○○，尚未就其被繼承人即訴
    外人謝富所有之系爭4筆土地，權利範圍均各為4/27之應有
    部分，辦理繼承登記，故併訴請上開被告辦理繼承登記。
貳、被告抗辯：
一、被告卯○○、辰○○：
    同意合併分割與原告所提分割方案。
二、被告寅○○、Ｃ○○、巳○○、午○○、黃○○、Ａ○○、
    天○○、申○○、玄○○、宙○○、戌○○、子○○、乙○○、甲○○、丙○○、庚○○、己○○、壬○○、戊○○、
    癸○○、地○○、丑○○、Ｄ○○、Ｅ○○、亥○○、Ｂ○○、辛○○未於最後言詞辯論期日到場，依其以前所提書狀
    陳述如下：
    同意合併分割與原告所提分割方案。
參、本院判斷：
一、原告主張上開各情，有土地登記謄本、地籍圖、繼承系統表
    、戶籍謄本、民事紀錄科查詢簡答表附卷為憑，被告對此亦
    不爭執，應認為真實，故原告依民法第824條第2項訴請判決
    分割，依法有據，應予准許。
二、分割共有物，性質上為處分行為，依民法第七百五十九條規
    定，共有不動產之共有人中有人死亡時，於其繼承人未為繼
    承登記前，固不得分割共有物，然基於訴訟經濟，於分割共
    有物訴訟得一併訴請該繼承人辦理繼承登記。最高法院69年
    臺上字第1012號判例得資參照。經查：被告子○○、卯○○
    、地○○、Ｂ○○、亥○○、乙○○、甲○○、丙○○、戊○○、庚○○、己○○、壬○○、癸○○、辛○○、丑○○
    、Ｄ○○、Ｅ○○為謝富（身分證字號：Ｚ000000000）之繼
    承人，然尚未辦理繼承登記，依上開判例意旨，原告訴請上
    開被告辦理繼承登記，為有理由，應予准許。
三、195地號土地有1棟磚瓦造廢棄平房，該土地僅得由其西南側
    之村道或其西北側經196、197地號土地以與外界聯絡。196
    地號土地有1棟磚牆水泥造平房及1棟鐵皮屋建物，現由被告
    辰○○居住，該土地僅東北側臨路而得與外界聯絡。197地
    號土地有1棟RC構造建物及1棟鐵皮屋，現由被告卯○○使用
    ，另有1棟無人居住之磚瓦造平房，該土地東北側係臨路或
    得經由195地號土地與對外村道聯絡。198地號土地有1棟鐵
    皮屋，現由原告居住，該鐵皮屋後方即為一片空地，198地
    號土地西北斜向東南方、西南方均係臨路。上開各情，業經
    本院偕同地政人員履勘現場屬實，而製有履勘筆錄、複丈成
    果圖及原告所提現場照片附卷為憑。依原告所提附圖分割方
    案，得使兩造各分得土地均有道路與外界聯絡，且形狀較為
    方整而使各部分土地均得有效利用；且被告於本院審理時均
    陳明同意合併分割與原告之分割方案，是原告之分割方案既
    能發揮系爭4筆土地整體利用價值，並兼顧全體共有人之利
    益及意願，故認其分割方案為妥適，是原告依民法第824條
    第2項之法律關係，訴請被告子○○、卯○○、地○○、Ｂ
    ○○、亥○○、乙○○、甲○○、丙○○、戊○○、庚○○
    、己○○、壬○○、癸○○、辛○○、丑○○、Ｄ○○、Ｅ
    ○○，應就被繼承人謝富所有之系爭4筆土地，辦理繼承登
    記；並訴請兩造共有之系爭4筆土地應分割如附圖所示A部分
    面積231平方公尺、A1部分面積238.48平方公尺，分歸被告
    辰○○取得；B1部分面積88.97平方公尺、B2部分面積380.5
    1平方公尺，分歸被告子○○、卯○○、地○○、Ｂ○○、
    亥○○、乙○○、甲○○、丙○○、戊○○、庚○○、己○○、壬○○、癸○○、辛○○、丑○○、Ｄ○○、Ｅ○○，
    按應繼分比例保持公同共有；C部分面積459.14平方公尺、
    C2部分面積61.14平方公尺、B部分面積28.05平方公尺、B3
    部分面積33.21平方公尺、B4部分面積69.03平方公尺，分歸
    被告寅○○取得；C1部分面積36.87平方公尺、C3部分面積
    46.14平方公尺，分歸被告Ｃ○○取得；D部分面積69.48平
    方公尺、D1部分面積141.37平方公尺，分歸被告宙○○取得
    ；E部分面積68.6平方公尺、E1部分面積142.25平方公尺，
    分歸被告戌○○取得；F部分面積156.76平方公尺、F1部分
    面積195.35平方公尺，分歸原告取得；G部分面積114.13平
    方公尺、G1部分面積178.33平方公尺、G2部分面積59.65平
    方公尺，分歸被告玄○○取得；H部分面積113.48平方公尺
    、H1部分面積62.57平方公尺，分歸被告天○○取得；H2部
    分面積76.6平方公尺、H3部分面積99.45平方公尺，分歸被
    告申○○取得；J部分面積4.61平方公尺，分歸被告巳○○
    取得；J1部分面積4.61平方公尺，分歸被告午○○取得；J2
    部分面積4.61平方公尺，分歸被告黃○○取得；J3部分面積
    4.61平方公尺，分歸被告Ａ○○取得，為有理由，應予准許
    。
肆、因共有物分割涉訟，由敗訴當事人負擔訴訟費用顯失公平者
    ，法院得酌量情形，命勝訴之當事人負擔。民事訴訟法第80
    條之1定有明文。依上開規定，本院認訴訟費用應由兩造依
    附表二所示應有部分比例負擔。
伍、結論：原告之訴為有理由，依民事訴訟法第385條第1項前段
    、第80條之1、第85條第2項，判決如主文。
中　　華　　民　　國　　96　　年　　9　　月　　12　　日
            民二庭審判長法　官　黃茂宏
                        法  官  黃明展
                        法  官  陳琪媛
以上正本係照原本作成
如對本判決上訴須於判決送達後20日內向本院提出上訴狀
中　　華　　民　　國　　96　　年　　9　　月　　12　　日
                        書記官　林柑杏
附表一：系爭4筆土地共有人應有部分比例
┌────────────────┐
│195地號                         │
├──┬─────┬───────┤
│編號│姓      名│ 應有部分比例 │
├──┼─────┼───────┤
│ 1  │  寅○○  │     7/36     │
├──┼─────┼───────┤
│ 2  │  辰○○  │     4/27     │
├──┼─────┼───────┤
│ 3  │  謝  富  │     1/27     │
│    │Ｚ000000000│              │
├──┼─────┼───────┤
│ 4  │  謝  富  │     4/27     │
│    │Ｚ000000000│              │
├──┼─────┼───────┤
│ 5  │  玄○○  │     1/9      │
├──┼─────┼───────┤
│ 6  │  巳○○  │     1/160    │
├──┼─────┼───────┤
│ 7  │  午○○  │     1/160    │
├──┼─────┼───────┤
│ 8  │  黃○○  │     1/160    │
├──┼─────┼───────┤
│ 9  │  Ａ○○  │     1/160    │
├──┼─────┼───────┤
│ 10 │  宙○○  │    41/720    │
├──┼─────┼───────┤
│ 11 │  戌○○  │    41/720    │
├──┼─────┼───────┤
│ 12 │  天○○  │     4/72     │
├──┼─────┼───────┤
│ 13 │  申○○  │     4/72     │
├──┼─────┼───────┤
│ 14 │  酉○○  │     4/36     │
└──┴─────┴───────┘
┌────────────────┐
│196地號                         │
├──┬─────┬───────┤
│編號│ 姓  名   │ 應有部分比例 │
├──┼─────┼───────┤
│ 1  │ 寅○○   │     7/36     │
├──┼─────┼───────┤
│ 2  │ 辰○○   │     4/27     │
├──┼─────┼───────┤
│ 3  │ 謝  富   │     1/27     │
│    │Ｚ000000000│              │
├──┼─────┼───────┤
│ 4  │ 謝  富   │     4/27     │
│    │Ｚ000000000│              │
├──┼─────┼───────┤
│ 5  │ 玄○○   │     1/9      │
├──┼─────┼───────┤
│ 6  │ 宙○○   │     5/72     │
├──┼─────┼───────┤
│ 7  │ 戌○○   │     5/72     │
├──┼─────┼───────┤
│ 8  │ 天○○   │     4/72     │
├──┼─────┼───────┤
│ 9  │ 申○○   │     4/72     │
├──┼─────┼───────┤
│ 10 │ 酉○○   │     4/36     │
└──┴─────┴───────┘
┌────────────────┐
│197地號                         │
├──┬─────┬───────┤
│編號│ 姓     名│ 應有部分比例 │
├──┼─────┼───────┤
│ 1  │  寅○○  │     7/36     │
├──┼─────┼───────┤
│ 2  │  辰○○  │     4/27     │
├──┼─────┼───────┤
│ 3  │  謝  富  │     1/27     │
│    │Ｚ000000000│              │
├──┼─────┼───────┤
│ 4  │  謝  富  │     4/27     │
│    │Ｚ000000000│              │
├──┼─────┼───────┤
│ 5  │  玄○○  │     1/9      │
├──┼─────┼───────┤
│ 6  │  宙○○  │     5/72     │
├──┼─────┼───────┤
│ 7  │  戌○○  │     5/72     │
├──┼─────┼───────┤
│ 8  │  天○○  │     4/72     │
├──┼─────┼───────┤
│ 9  │  申○○  │     4/72     │
├──┼─────┼───────┤
│ 10 │  酉○○  │     4/36     │
└──┴─────┴───────┘
┌─────────────────┐
│198地號                           │
├──┬──────┬───────┤
│編號│ 姓      名 │ 應有部分比例 │
├──┼──────┼───────┤
│ 1  │   寅○○   │    25/108    │
├──┼──────┼───────┤
│ 2  │   辰○○   │     4/27     │
├──┼──────┼───────┤
│ 3  │   謝  富   │     4/27     │
│    │Ｚ000000000  │              │
├──┼──────┼───────┤
│ 4  │   玄○○   │     1/9      │
├──┼──────┼───────┤
│ 5  │   宙○○   │     5/72     │
├──┼──────┼───────┤
│ 6  │   戌○○   │     5/72     │
├──┼──────┼───────┤
│ 7  │   天○○   │     4/72     │
├──┼──────┼───────┤
│ 8  │   申○○   │     4/72     │
├──┼──────┼───────┤
│ 9  │   酉○○   │     4/36     │
└──┴──────┴───────┘
附表二：訴訟費用負擔比例：
 (4筆土地應有部分合計面積/4筆土地總面積)
┌──┬────────┬────────┐
│編號│  姓       名   │訴訟費用負擔比例│
│    │                │（單位：﹪）    │
├──┼────────┼────────┤
│ 1  │    寅○○      │ 21﹪           │
├──┼────────┼────────┤
│ 2  │    辰○○      │ 15﹪           │
├──┼────────┼────────┤
│ 3  │    謝  富      │ 2﹪            │
│    │  Ｚ000000000    │                │
├──┼────────┼────────┤
│ 4  │被繼承人謝富（身│ 15﹪           │
│    │分證字號：Q10077│                │
│    │0154）之繼承人：│                │
│    │子○○、卯○○、│                │
│    │地○○、Ｂ○○、│                │
│    │亥○○、乙○○、│                │
│    │甲○○、丙○○、│                │
│    │戊○○、庚○○、│                │
│    │壬○○、癸○○、│                │
│    │辛○○、丑○○、│                │
│    │Ｄ○○、Ｅ○○、│                │
│    │己○○連帶負擔  │                │
├──┼────────┼────────┤
│ 5  │    玄○○      │ 11﹪           │
├──┼────────┼────────┤
│ 6  │    巳○○      │ 0.1﹪          │
├──┼────────┼────────┤
│ 7  │    午○○      │ 0.1﹪          │
├──┼────────┼────────┤
│ 8  │    黃○○      │ 0.1﹪          │
├──┼────────┼────────┤
│ 9  │    Ａ○○      │ 0.1﹪          │
├──┼────────┼────────┤
│ 10 │    宙○○      │ 7﹪            │
├──┼────────┼────────┤
│ 11 │    戌○○      │ 7﹪            │
├──┼────────┼────────┤
│ 12 │    天○○      │ 5.3﹪          │
├──┼────────┼────────┤
│ 13 │    申○○      │ 5.3﹪          │
├──┼────────┼────────┤
│ 14 │    酉○○      │ 11﹪           │
└──┴────────┴────────┘
